【裁判字號】    98,交訴,72
【裁判日期】    990119
【裁判案由】    公共危險
【裁判全文】
臺灣臺北地方法院刑事判決              98年度交訴字第72號
公  訴  人  臺灣臺北地方法院檢察署檢察官
被      告  丁○○
選任辯護人  楊博任律師
            陳傳中律師
上列被告因公共危險案件，經檢察官提起公訴（98年度偵緝字第
1072號），本院判決如下：
    主  文
丁○○駕駛動力交通工具肇事，致人傷而逃逸，處有期徒刑陸月
，如易科罰金，以銀元佰元即新臺幣玖佰元折算壹日。
    事  實
一、丁○○於民國91年12月28日21時50分許，駕駛車牌號碼：3K
    —3331號自用小客車，沿臺北市○○○路快速道路由北往南
    方向行駛，行經環河南路與桂林路口，欲左轉進入桂林路口
    時，本應注意車前狀況，隨時採取必要之安全措施，以防止
    危險之發生，及車輛行駛至交岔路口左轉彎時，應讓直行車
    先行，而當時夜間有照明，視距良好，尚無不能注意之情事
    ，竟未注意車前狀況及禮讓直行車先行，即貿然左轉，撞擊
    沿桂林路直行由乙○○所騎乘車牌號碼：LD2 －512 號重型
    機車（起訴書誤載為LD2 －572 號），以致乙○○倒地，並
    受有左膝挫傷3 ×2 公分、左腰紅腫5 ×4 公分、左手腕部
    挫傷3 ×2 公分之傷害（過失傷害部業據乙○○撤回告訴，
    檢察官亦未起訴）。詎丁○○於上開時、地肇事後，竟基於
    肇事逃逸之犯意，未下車察看乙○○傷勢，即逕自駛離而逃
    逸。嗣經亦騎乘機車行該處之丙○○記下丁○○前揭車輛車
    牌號碼並告知據報前往現場之警員，而循線查獲丁○○。
二、案經臺北縣政府警察局萬華分局報請臺灣臺北地方法院檢察
    署檢察官偵查起訴。
      理  由
壹、證據能力：
    按被告以外之人於審判外之言詞或書面陳述，除法律有規定
    者外，不得作為證據。又被告以外之人於審判外之陳述，雖
    不符前4 條之規定，而經當事人於審判程序同意作為證據，
    法院審酌該言詞陳述或書面陳述作成時之情況，認為適當者
    ，亦得為證據。當事人、代理人或辯護人於法院調查證據時
    ，知有第159 條第1 項不得為證據之情形，而未於言詞辯論
    終結前聲明異議者，視為有前項同意，刑事訴訟法159 條第
    1 項、第159 條之5 分別定有明文。查證人即告訴人乙○○
    、證人丙○○於警詢、偵查時所為之陳述，固係審判外之陳
    述而屬傳聞證據，惟檢察官、被告丁○○及辯護人就上開審
    判外之陳述，於本院審理中，並不爭執證據能力，復未曾於
    言詞辯論終結前聲明異議，而本院審酌該等證人陳述作成時
    之情況，並無違法取證及證明力過低之瑕疵，亦認以之作為
    證據為適當，依前揭規定說明，自得為證據。
貳、實體方面：
一、上揭犯罪事實，業據被告於本院審理中坦承不諱（見本院99
    年1 月7 日審判筆錄第7 頁），核與證人乙○○、丙○○於
    警詢及偵查中指述情節相符合（見92年度偵字第6431號偵查
    卷第3 頁至第8 頁、第42頁至第43頁背面、98年度偵緝字第
    1072號偵查卷第29頁至第30頁），復有道路交通事故現場圖
    1 份、道路交通事故調查報告表1 份、臺北縣立三重醫院診
    斷證明書1 份及現場與車損照片9 張在卷可稽。足徵被告前
    開自白與事實相符，堪予採信。本件事證明確，被告犯行洵
    堪認定，應依法論科。
二、論罪科刑之依據：
  (一)查被告行為後，刑法於94年2 月2 日公布，於95年7 月1 日
    施行，其中修正第2 條、第28條、第41條第1 項前段、第74
    條規定。按行為後法律有變更者，適用行為時之法律，但行
    為後之法律有利於行為人者，適用最有利於行為人之法律，
    現行刑法第2 條第1 項訂有明文。此條規定乃與刑法第1 條
    罪刑法定主義契合，而貫徹法律禁止溯及既往原則，係規範
    行為後法律變更所生新舊法律比較適用之準據法，是刑法第
    2 條本身雖經修正，但刑法第2 條既屬適用法律之準據法，
    本身尚無比較新舊法之問題，應一律適用裁判時之現行刑法
    第2 條規定以決定適用之刑罰法律，先予辨明。而刑法第41
    條第1 項前段關於易科罰金折算標準部分：修正前刑法第41
    條第1 項前段規定：「犯最重本刑為5 年以下有期徒刑之刑
    之罪，而受6 月以下有期徒刑或拘役之宣告，因身體、教育
    、職業、家庭之關係或其他正當事由，執行顯有困難者，得
    以1 元以上3 元以下折算1 日，易科罰金。」；又被告行為
    時之易科罰金折算標準，修正前罰金罰鍰提高標準條例第2
    條前段（現已刪除）規定，就其原定數額提高為10 0倍折算
    1 日，因此被告行為時之易科罰金折算標準，應以銀元300
    元折算1 日，經折算為新臺幣後，應以新臺幣900 元折算1
    日。惟修正後刑法第41條第1 項前段則規定：「犯最重本刑
    為5 年以下有期徒刑之刑之罪，而受6 月以下有期徒刑或拘
    役之宣告者，得以新臺幣1,000 元、2,000 元、3,000 元折
    算1 日，易科罰金。」，比較修正前後之易科罰金折算標準
    ，仍以95年7 月1 日修正公佈施行前之規定，較有利於被告
    。
  (二)核被告所為係犯刑法第185 條之4 之駕車肇事逃逸罪。爰審
    酌被告因過失致人受傷，卻未及時給予救助，隨即逃逸，所
    為實屬非是，惟被告已與證人乙○○達成和解，並賠償證人
    乙○○損失，有郵局國內匯款執據1 份在卷可稽，再參酌證
    人乙○○所受傷勢暨被告犯罪後坦承犯行，及犯罪之動機、
    手段等一切情狀，量處如主文所示之刑，並依修正前刑法第
    41條第1 項前段規定諭知易科罰金之折算標準。末查，本件
    被告犯罪時間雖在96年4 月24日前，惟被告於中華民國96年
    罪犯減刑條例施行之前，業經臺灣臺北地方法院檢察署於92
    年7 月30日以甲○茂宿緝字第2773號通緝書通緝在案（見92
    年度偵字第6431號偵查卷第62頁），嗣於98年5 月9 日，始
    主動向警局歸案，接受偵查，此亦有移送書、調查筆錄各1
    份附卷足憑，是依中華民國96年罪犯減刑條例第5 條之規定
    ，不得減刑，併此敘明。
據上論斷，應依刑事訴訟法第299 條第1 項前段，修正後刑法第
2 條第1 項前段、第185 條之4 、修正前刑法第41條第1 項前段
，廢止前罰金罰鍰提高標準條例第2 條，現行法規所定貨幣單位
折算新臺幣條例第2 條，判決如主文。
本案經檢察官楊婉鈺到庭執行職務
中    華    民    國    99    年    1     月    19    日
                          臺灣臺北地方法院刑事第十七庭
                              審判長法  官  劉煌基
                                    法  官  楊雅清
                                    法  官  賴淑美
上正本證明與原本無異。
如不服本判決應於收受送達後10日內向本院提出上訴書狀，並應
敘述具體理由；其未敘述上訴理由者，應於上訴期間屆滿後20日
內向本院補提理由書（均須按他造當事人之人數附繕）「切勿逕
送上級法院」。
                                    書記官  許翠燕
中    華    民    國    99    年    1     月    20    日
附錄本件判決論罪科刑法條全文：
中華民國刑法第185條之4
（肇事遺棄罪）
駕駛動力交通工具肇事，致人死傷而逃逸者，處6 月以上5 年以
下有期徒刑。

司法院資訊處製作；財團法人民間司法改革基金會備份。
